【裁判字號】    98,交易,552
【裁判日期】    981029
【裁判案由】    過失傷害
【裁判全文】
臺灣板橋地方法院刑事判決            98年度交易字第552 號
公  訴  人  臺灣板橋地方法院檢察署檢察官
被      告  甲○○
選任辯護人  李樂濟  律師
上列被告因過失傷害案件，經檢察官提起公訴（98年度偵字第17
710 號）本院判決如下：
    主  文
甲○○因過失傷害人致重傷，處有期徒刑肆月，如易科罰金，以
新臺幣壹仟元折算壹日。
    事  實
一、甲○○曾因公共危險案件（服用酒類，不能安全駕駛動力交
    通工具而駕駛），於民國（下同）95年6 月27日，經臺灣士
    林地方法院以95年度士交簡字第904 號刑事簡易判決判處拘
    役40日，95年8 月7 日判決確定，於95年9 月26日因易科罰
    金執行完畢（不致使本案犯行構成累犯）。詎其仍未心生警
    惕，嗣於97年12月18日7 時餘，騎乘車牌號碼ARZ-656 號重
    型機車，沿臺北縣板橋市○○○路往縣民大道方向行駛，於
    同日7 時30分許，行經臺北縣板橋市○○○路33（起訴書誤
    載為43）巷對面之最外側車道，其原應注意汽車行駛時，駕
    駛人應注意車前狀況，並隨時採取必要之安全措施，而依當
    時情形為天候晴、日間自然光線、路面乾燥、無缺陷、視距
    良好，並無不能注意之情事，其竟疏未注意車前狀況，不慎
    撞擊斯時違規進入該車道之鄭琨仙，致鄭琨仙倒地頭部受創
    ，而受有成為植物人之重大難治之重傷害。甲○○於有偵查
    犯罪職限之機關或公務員發覺其犯罪前，即主動向前往處理
    車禍事宜之臺北縣政府警察局板橋分局警員坦承肇事，嗣並
    自動接受裁判。
二、案經甲○○自首暨臺灣板橋地方法院檢察署檢察官指定乙○
    ○（鄭琨仙之父）代行告訴而偵查起訴。
    理  由
一、按被告以外之人於審判外之陳述，雖不符同法第159 條之1
    至之4 之規定，而經當事人於審判程序同意作為證據，法院
    審酌該言詞陳述或書面陳述作成時之情況，認為適當者，亦
    得為證據，刑事訴訟法第159 條之5 第1 項定有明文。本件
    被告及檢察官於審判程序中就下述證據資料屬傳聞證據，且
    不符刑事訴訟法第159 條之1 至之4 之規定者，均同意作為
    證據，而本院審酌各該證據資料作成時之一切客觀情況，認
    為適當，故得為證據，合先敘明。
二、訊據被告甲○○坦承於前揭時、地騎乘重型機車撞及被害人
    鄭琨仙，致被害人受有成為植物人之重傷害一節，核與代行
    告訴人乙○○於檢察官偵查中所指述之情節相符，並有道路
    交通事故現場圖、道路交通事故調查報告表〈一〉、〈二〉
    各1 紙及現場、機車照片共14幀（見臺灣板橋地方法院檢察
    署98年度他字第2507號卷第32頁至第38頁）附卷足憑，復依
    代行告訴人所提出之亞東紀念醫院於98年4 月24日出具之〈
    〈乙種〉診字第0980004861號診斷證明書載明：「病患〈鄭
    琨仙〉於97年12月18日急診就醫當日入院，98年12月18日行
    左側顱骨切除手術摘除腦內血塊，術後轉加護病房治療，97
    年12月23日行開顱術摘除血塊，98年1 月5 日行氣管切開術
    ，98年1 月6 日轉呼吸加護中心行呼吸訓練，98年1 月15日
    轉普通病房，98年2 月10日行左側顱成形手術，98年2 月21
    日行左側顱骨切除術及腦室引流管置入術，98年3 月3 日行
    腦室外引管重置術，98年3 月30日行腦內視鏡手術及腦室外
    引流管重置術，98年4 月24日出院，需門診複查。」（見臺
    灣板橋地方法院檢察署98年度他字第2507號卷第42頁）及檢
    察官函詢據覆之亞東醫院98年5 月25日亞歷字第0986410328
    號函〈內載：目前病患呈植物人狀態〉（見臺灣板橋地方法
    院檢察署98年度他字第2507號卷第43頁），是上開病症既係
    因遭撞及倒地，且於車禍後隨即住院治療，衡情當為本件車
    禍所致，二者顯有相當因果關係存在，此部分之事實自堪認
    定；至於被告雖否認犯罪而辯稱：被害人突然衝出而違規在
    先，伊閃避不及云云，另辯護人亦為被告辯護稱：被告行駛
    於事故現場並未超速，亦無違反任何交通法規，且被告駕駛
    期間均非常注意前方狀況，隨時有煞車之準備以避免車禍之
    發生，故被告擁有行車事故之路權且有值得信賴其他用路人
    亦會遵守交通法規之信賴原則之適用，且無證據證明被告有
    過失云云；故本件應加探究者，厥係被告就此車禍之發生是
    否有過失？
三、按汽車駕駛人雖可信賴其他參與交通之對方亦能遵守交通規
    則，同時為必要之注意，謹慎採取適當之行動，而對於不可
    知之對方違規行為並無預防之義務，然因對於違規行為所導
    致之危險，若屬已可預見，且依法律、契約、習慣、法理及
    日常生活經驗等，在不超越社會相當性之範圍應有注意之義
    務者，自仍有以一定之行為避免結果發生之義務。因此，關
    於他人之違規事實已極明顯，同時有充足之時間可採取適當
    之措施以避免發生交通事故之結果時，即不得以信賴他方定
    能遵守交通規則為由，以免除自己之責任（參照最高法院74
    年台上字第4219號判例）；次按汽車駕駛人對於防止危險發
    生之相關交通法令之規定，業已遵守，並盡相當之注意義務
    ，以防止危險發生，始可信賴他人亦能遵守交通規則並盡同
    等注意義務。若因此而發生交通事故，方得以信賴原則為由
    免除過失責任（參照最高法院84年台上字第5360號判例）。
四、經查：
（一）汽車行駛時，駕駛人應注意車前狀況，並隨時採取必要之
      安全措施，此為道路交通安全規則第94條第3 項所明定，
      而案發當時情形為天候晴、日間自然光線、路面乾燥、無
      缺陷、視距良好，此有道路交通事故調查報告表〈一〉1
      紙、現場照片4 幀（見臺灣板橋地方法院檢察署98年度他
      字第2507號卷第26頁、第32頁、第33頁）附卷足憑，是被
      告雖辯稱陽光很強，視線不清云云，核無足採；則雖依道
      路交通安全規則第133 條之規定，行人應在劃設之人行道
      行走，而本件車禍地點之側邊有人行道之設置（見臺灣板
      橋地方法院檢察署98年度他字第2507號卷第32頁之現場照
      片），故被害人鄭琨仙進入車道內確屬違反道路交通安全
      之行為，且該違規事實已極明顯，而被告亦供承伊於肇事
      前未發現被害人，伊猜測被害人係很快衝出來（見本院98
      年10月20日審判筆錄），惟依現場照片所示，該處之視野
      寬闊，並無遮蔽物，若被告能稍加注意，豈有未能發覺被
      害人之理？是衡情被告苟能多加注意其車前之狀況，並為
      必要之安全措施（閃避、煞車），當能避免車禍之發生或
      減低所造成之傷害無疑，揆諸前開說明，被告自不得主張
      信賴原則而免除其過失責任。
（二）至於被害人雖有前述違反道路交通安全規則之行為而與有
      過失，惟此乃係審酌被告刑度所應斟酌之事項，尚不影響
      被告過失罪責成立。
五、從而，本案事證已臻明確，被告犯行洵堪認定，自應依法論
    科。
六、查被害人鄭琨仙因本件車禍成為植物人，業如前述，顯屬刑
    法第10條第4 項所稱之重傷害，是核被告甲○○所為，係犯
    刑法第284 條第1 項後段之過失致重傷罪。查被告肇事後，
    於有偵查犯罪權限之機關或公務員發覺其過失傷害犯行，即
    向前往處理車禍事宜之警員坦承肇事，嗣並自動接受裁判，
    此有「臺北縣政府警察局板橋分局道路交通事故肇事人自首
    情形記錄表」1 紙（見臺灣板橋地方法院檢察署98年度他字
    第2507號卷第31頁）在卷足憑，所為本案犯行符合自首之規
    定，爰依刑法第62條前段之規定減輕其刑。爰審酌被告曾因
    公共危險案件（服用酒類，不能安全駕駛動力交通工具而駕
    駛），於95年6 月27日，經臺灣士林地方法院以95年度士交
    簡字第904 號刑事簡易判決判處拘役40日，95年8 月7 日判
    決確定，於95年9 月26日因易科罰金執行完畢，詎其仍未心
    生警惕，因疏未遵守道路交通安全規則而肇事，致告訴人受
    傷之過失情節，告訴人與有過失之程度、告訴人所受之傷勢
    及被告之品行、智識程度、犯罪後雖坦承與告訴人發生車禍
    ，惟矢口否認犯罪而有避就之情，至今未賠償被害人等一切
    情狀，量處如主文所示之刑，並諭知如易科罰金之折算標準
    ，以資懲儆。
據上論斷，應依刑事訴訟法第299 條第1 項前段，刑法第284 條
第1 項後段、第62條前段、第41條第1 項前段，刑法施行法第1
條之1 第1 項、第2 項前段，判決如主文。
本案經檢察官黃明絹到庭執行職務。
中    華    民    國    98    年    10    月    29    日
                  刑事第八庭  法  官  陳鴻清
以上正本證明與原本無異
如不服本判決，應於判決送達後10日內敘明上訴理由，向本院提
出上訴狀 (應附繕本) ，上訴於臺灣高等法院。其未敘述上訴理
由者，應於上訴期間屆滿後20日內向本院補提理由書「切勿逕送
上級法院」。
                              書記官  黃頌棻
中    華    民    國    98    年    10    月    29    日
附錄本案論罪科刑法條全文：
刑法第284 條：
因過失傷害人者，處六月以下有期徒刑、拘役或五百元以下罰金
。致重傷者，處一年以下有期徒刑、拘役或五百元下罰金。
從事業務之人，因業務上之過失傷害人者，處一年以下有期徒刑
、拘役或一千元以下罰金。致重傷者，處三年以下有期徒刑、拘
役或二千元以下罰金。


司法院資訊處製作；財團法人民間司法改革基金會備份。
